【裁判字號】    98,易緝,39
【裁判日期】    980625
【裁判案由】    詐欺
【裁判全文】
臺灣臺南地方法院刑事判決              98年度易緝字第39號
公  訴  人  臺灣臺南地方法院檢察署檢察官
被      告  乙○○
上列被告因詐欺案件，經檢察官提起公訴（95年度偵字第16984
號、96年度偵字第5964號），被告就被訴事實為有罪之陳述，本
院合議庭裁定由受命法官獨任進行簡式審判程序，判決如下：
    主  文
乙○○共同犯詐欺取財罪，處有期徒刑捌月，減為有期徒刑肆月
，如易科罰金，以銀元佰元即新臺幣玖佰元折算壹日，緩刑貳
年。
    事實及理由
一、犯罪事實：
    乙○○明知其先人並未葬在坐落臺南市○○區○○路一○○
    四、一○○五、一○○七地號之臺南市安南區第八公墓（下
    稱第八公墓）墓區範圍內；陳榮福（經本院判處有期徒刑一
    年二月，減為有期徒刑七月，緩刑三年確定）亦明知乙○○
    之先人並未葬在第八公墓墓區範圍內。詎渠二人竟於臺南市
    政府九十三年十二月三日公告辦理安南區第八公墓墓區範圍
    內有（無）主墳墓之遷葬補助作業後之民國九十五年二月間
    ，與壽山禮儀社、新壽山禮儀有限公司之負責人陳瑞能（本
    院另行審結）及員工陳蕎富（原名陳榮堂，另行審結）二人
    共同基於詐取墳墓遷葬補助費之犯意聯絡，由陳榮福聯絡乙
    ○○提供乙○○之身分證影本及其先人黃未、徐大松、徐清
    波、徐楊氏、黃何順、黃蔭之除戶謄本等資料後，陳瑞能、
    陳蕎富二人再依據臺南市殯葬管理所辦理該次遷葬業務之遷
    葬小組成員洪啟棠（另行審結）所提供之無主墳墓編號（乙
    ○○、陳榮福二人均不知洪啟棠涉案，而與洪啟棠無犯意之
    聯絡），通知乙○○至各無主墳墓前拍照，並簽具墳墓遷葬
    申請書、墳墓遷葬認領切結書後，連同上開身分證影本、除
    戶謄本等資料，冒稱該等無主墳墓為乙○○先人之墳墓，於
    九十五年二月二十三日向臺南市殯葬管理所提出墳墓遷葬許
    可之申請，以取得臺南市殯葬管理所公墓內墳墓遷葬許可證
    ，復由知情之洪啟棠在各該遷葬證明單簽證後，據此向臺南
    市殯葬管理所申請每座墳墓新臺幣（下同）三萬五千元之墳
    墓遷葬補助費，致臺南市殯葬管理所承辦人員陷於錯誤，如
    數支付二十一萬元之遷葬補助費予乙○○，乙○○、陳榮福
    並分別從中分得三萬元、一萬五千元，餘款則由陳瑞能、陳
    蕎富、洪啟棠三人朋分之。
二、證據名稱：
  (一)被告乙○○於本院訊問時之自白。
  (二)證人即共犯陳瑞能、陳蕎富、陳榮福分別於調查站及檢察官
    訊問時之證述。
  (三)臺南市殯葬管理所九十三年十二月二十二日南市殯服字第○
    九三一二○二五八三號函附之第八公墓九十三年十二月三日
    內部簽呈、公告稿及臺南市殯葬管理所歲出計劃說明提要與
    各項費用明細表（第八公墓）各一件。
  (四)臺南市殯葬管理所公文送達簽收簿（第八公墓）暨補償清冊
    影本一件。
  (五)被告之先人黃未、徐大松、徐清波、徐楊氏、黃何順、黃蔭
    之墳墓遷葬許可證、墳墓遷葬申請書、墳墓遷葬認領切結書
    、墳墓遷葬證明單及照片暨被告之身分證影本、除戶謄本各
    一份。
三、論罪科刑：
  (一)核被告所為，係犯刑法第三百三十九條第一項之詐欺取財既
    遂罪。被告行為後，刑法於九十五年七月一日修正施行，及
    罰金罰鍰提高標準條例第二條之規定配合刑法修正同時刪除
    之相關規定，被告所涉刑法第三百三十九條第一項論罪條文
    之構成要件與法定刑本身固無修改；而其中罰金刑部分，其
    最高額原依罰金罰鍰提高標準條例第一條前段之規定提高，
    修正後罰金罰鍰提高標準條例第一條前段停止適用，並增訂
    刑法施行法第一條之一，將上開罰金刑之貨幣單位改為新臺
    幣，並提高為三十倍，以此計算其金額與修正前之金額相同
    ，是罰金刑之最高額部分亦無實質變動；然罰金刑之最低額
    因刑法第三十三條第五款之修正，由原先經罰金罰鍰提高標
    準條例提高後之銀元十元（合新臺幣三十元），再提高為新
    臺幣一千元，自以修正前之規定較輕。又刑法第二十八條有
    關共同正犯之規定，將原條文「實施」一語，修正為「實行
    」，否認「陰謀共同正犯」、「預備共同正犯」，惟其修正
    之內容，對於被告等人分別與附表一、二之行為人欄所示之
    共犯共同「實行」犯罪之情形而言，並無有利或不利之影響
    ，無新舊法比較適用之問題，應依一般法律適用原則，適用
    裁判時法（參見最高法院九十五年度台上字第五五八九號判
    決意旨）。是就上開本件所涉與罪刑及各加重、減輕事項有
    關之各法律適用項目綜合比較結果，修法後之規定並無有利
    於行為人之情形，應依刑法第二條第一項前段之規定，適用
    被告行為時即修正前刑法之規定論處，惟共同正犯部分，應
    逕引修正後之刑法第二十八條之條文為已足。是被告與陳榮
    福、陳瑞能、陳蕎富三人，就上開犯行，有犯意之聯絡及行
    為之分擔，應論以共同正犯。
  (二)爰審酌被告因一時貪圖小利犯下前揭詐欺臺南市殯葬管理所
    遷葬補助費之犯行，惡性非重，惟此種不法行為之利得雖不
    高，卻使臺南市殯葬管理所支付不必要之公帑，對社會之危
    害非輕，兼衡被告之素行、智識程度、家庭經濟狀況、參與
    程度、犯後坦承犯行，並已繳回不法利得等一切情狀，量處
    如主文所示之刑。又被告所為本案犯罪時間在九十六年四月
    二十四日以前，且於中華民國九十六年罪犯減刑條例九十六
    年七月十六日施行後之九十七年十月二日才因本案被通緝，
    仍得依該條例第二條第一項第三款之規定減刑，故被告上開
    所宣告之刑，應減其刑期之二分之一，並諭知易科罰金之折
    算標準。而就易科罰金之折算標準部分，修正前刑法第四十
    一條第一項前段及罰金罰鍰提高標準條例第二條（現已刪除
    ）係規定以銀元一百元至三百元折算一日（即以新臺幣三百
    元至九百元折算一日），而現行刑法第四十一條第一項前段
    則規定以新臺幣一千元、二千元或三千元折算一日，是經比
    較修正前、後之易科罰金折算標準，應以行為時即修正前之
    規定，較有利於被告，故本件應適用修正前刑法第四十一條
    第一項前段之規定，定其諭知易科罰金之折算標準。
  (三)末查被告前除了曾因違反動產擔保交易法及犯不能安全駕駛
    動力交通工具罪，經法院分別判處拘役三十日及罰金銀元一
    萬五千元確定，並均已分別執行完畢外，並未曾因故意犯罪
    受有期徒刑以上刑之宣告等情，有卷附臺灣高等法院被告前
    案紀錄表可稽，且被告係因一時貪圖小利致罹此罪名，犯後
    已知所悔悟，坦承全部犯行，並已將不法所得繳回臺南市殯
    葬管理所（見本院卷第九三頁收據），足認被告經此偵審教
    訓，信已足收警惕之效，應無再犯之虞，本院認上開宣告之
    刑，以暫不執行為適當，爰併予宣告緩刑二年，以啟自新。
四、據上論斷，應依刑事訴訟法第二百七十三條之一第一項、第
    二百九十九條第一項前段、第三百十條之二、第四百五十四
    條第一項，刑法第二條第一項前段、第二十八條、第三百三
    十九條第一項、第四十一條第一項前段、第七十四條第一項
    第一款、修正前刑法第四十一條第一項前段，刑法施行法第
    一條之一第一項、第二項前段，修正前罰金罰鍰提高標準條
    例第二條，中華民國九十六年罪犯減刑條例第二條第一項第
    三款、第七條、第九條，判決如主文。
五、如不服本判決應於收受本判決後十日內向本院提出上訴書狀
    ，並應敘述具體理由。其未敘述上訴理由者，應於上訴期間
    屆滿後二十日內向本院補提理由書狀。
本案經檢察官甲○○到庭執行職務。
中    華    民    國    98    年    6     月    25    日
                  刑事第九庭    法  官  林欣玲
以上正本證明與原本無異。
                                書記官  鄭佩玉
中    華    民    國    98    年    6     月    25    日
附錄本案論罪科刑法條：
刑法第339條
意圖為自己或第三人不法之所有，以詐術使人將本人或第三人之
物交付者，處5年以下有期徒刑、拘役或科或併科1千元以下罰金
。
以前項方法得財產上不法之利益或使第三人得之者，亦同。
前二項之未遂犯罰之。


司法院資訊處製作；財團法人民間司法改革基金會備份。
